臺灣臺北地方法院行政訴訟判決　
111年度交字第174號
原      告  王奕蘅

送達代收人  陳瓊津
被      告  臺北市交通事件裁決所

代  表  人  蘇福智
訴訟代理人  黃郁軒
上列當事人間交通裁決事件，原告不服臺北市交通事件裁決所中
華民國110年12月13日北市裁催字第22-CU0000000號裁決，向臺
灣士林地方法院提起行政訴訟，經該院以111年度交字第24號裁
定移送前來，本院判決如下：
    主      文
一、原告之訴駁回。
二、訴訟費用新臺幣300元由原告負擔。
    事實及理由
一、程序部分：
    原告不服被告民國110年12月13日北市裁催字第22-CU000000
    0號違反道路交通管理事件裁決書（下稱原處分）而提起行
    政訴訟，核屬行政訴訟法第237條之1第1項第1款規定之交通
    裁決事件，爰依行政訴訟法第237條之7規定，不經言詞辯論
    ，逕為判決。
二、爭訟概要：
(一)原告於110年10月8日22時56分許騎乘車號000-0000號普通重
    型機車(下稱系爭機車)，行經新北市深坑區深南路546376燈
    桿前（往南港）（下稱系爭地點），測得時速66公里之違規
    行為，經新北市政府警察局新店分局(下稱舉發機關)員警填
    製新北市警交大字第CU0000000號舉發違反道路交通管理事
    件通知單(下稱舉發通知單)予以舉發。
(二)原告不服舉發通知單向被告陳述意見，經舉發機關查復違規
    屬實，被告審認原告有「汽車駕駛人行車速度，超過規定之
    最高時速逾20公里至40公里以內」之違規行為，乃依道路交
    通管理處罰條例第40條規定開立原處分，裁處原告新臺幣（
    下同）1,400元罰鍰，並記違規點數1點，於110年12月17日
    送達原告。原告不服原處分，於111年1月14日向臺灣士林地
    方法院提起行政訴訟，經該院以111年度交字第24號裁定移
    送本院審理。
三、原告起訴主張及聲明：
(一)主張要旨：
　  舉發機關取證時有行政瑕疵，舉發員警將警車隱藏，且將測
    速照相執法設備進行偽裝的動作，有違行政行為之誠信原則
    。
(二)聲明：原處分撤銷。　　
四、被告答辯及聲明：
(一)答辯要旨：
　  依舉發機關就違規事實查復表示，系爭機車於上開時地為警
    方以科學儀器照相採證，經測時速66公里(該路段限速時速4
    0公里)，超速26公里，依違反道路交通管理處罰條例第40條
    規定予以拍照採證製單舉發。本次執行測速照相為「非固定
    」式偵測，均依道路交通管理處罰條例第7條之2規定，於測
    速地點前方100～300公尺處設立警告牌面，測速器擺放位置
    亦未影響車輛動線，經審查採證照片，原告所有之系爭機車
    於前揭時、地未遵守最高速限標誌行車，超速逾20公里之違
    規事實明確。駕駛人本應遵守道路交通標誌、標線之指示規
    定並依該路段速限行駛之規定，以維交通安全及秩序，舉發
    機關依上開規定製發舉發通知單，並無違誤。另本案所使用
    之雷達測速儀由財團法人工業技術研究院檢定合格，且於有
    效期限內(110年10月31日)本件違規屬實，舉發機關依違規
    事實及職責逕行舉發自屬適法。
(二)聲明：駁回原告之訴。　　　　
五、爭點：
　　舉發機關所為舉發程序有無瑕疵？
六、本院之判斷：
(一)應適用之法令：道路交通安全規則第93條第1項、道路交通
    管理處罰條例第7條之2第2項第9款、第3項前段、第40條、
    第63條第1項第1款（附錄）。
(二)原告確有超速騎車之違規行為：
　　查系爭路地點速限為40公里，系爭機車於前揭時間行經系爭
    地點時，經舉發機關員警以雷射測速儀測得行速為66公里，
    經舉發機關依法製單舉發等情，有採證照片（見士林卷第84
    頁）及舉發機關110年12月13日新北警店交字第1104145556
    號函(見士林卷第82至83頁)、舉發通知單（見士林卷第60頁
    ）、送達證書（見士林卷第90頁）及原處分（見士林卷第88
    頁）附卷可佐。又舉發員警使用之雷射測速儀係財團法人工
    業技術研究院於109年10月22日檢定合格，有效期限至110年
    10月31日，此有雷射測速儀檢定合格證書在卷可參（見本院
    卷第70頁），足認原告於前揭時、地騎乘系爭機車確有「超
    過規定最高速限（20公里未滿40公里）」之違規行為，是被
    告以原告有上開違規行為開立原處分，洵屬有據，並無違誤
    。
(三)舉發機關所為舉發程序並無瑕疵：
　　至原告主張舉發機關將警車隱藏且將測速照相以紙箱遮蔽方
    式，有違誠信原則等語。惟按道路交通管理處罰條例第7條
    之2第3項規定：「對於前項第9款之違規行為（即行車速度
    超過規定之最高速限或低於規定之最低速限），採用固定或
    非固定式科學儀器取得證據資料證明者，於一般道路應於10
    0公尺至300公尺間，於高速公路、快速公路應於300公尺至1
    ,000公尺間，明顯標示之。」其立法目的乃係透過在交通違
    規路段前先行設置標牌之警告標誌或速限之禁制標誌提醒用
    路人，使得警方在執法採證上得以符合法定程序，而大幅減
    低違法性之疑慮，且考量汽車駕駛人駕車行駛於一般道路或
    高速公路、快速道路之行車速度不同而為反應距離不同之區
    分，使汽車駕駛人於先行預見此一標牌之警告標誌或速限之
    禁制標誌時，有充分時間及距離反應行車速度，以符合該等
    路段之速限範圍，避免汽車駕駛人因反應時間及距離之不足
    ，反而導致行車時遽採煞車或加速而有增加危險發生之可能
    性；又該條項規定為94年12月28日所新增，明白確認行政機
    關有此標示義務，如舉發者予以違反，卻不生相對應之法律
    效果，則無異使該規定成為具文，殊違本條項特別設立之本
    意；是以，舉發機關及被告自均須遵守此一最低程度之法定
    程序保障之要求。然上開規定並無限制員警選擇執行勤務地
    點之規範目的，倘舉發員警審酌現場路況，為避免影響阻礙
    視線上難以辨別其車牌號碼，未將巡邏車置放在科學儀器採
    證取締點前、後方，於法並無不合。查本件於系爭路段前方
    100至300公尺處設有「限速40」及「測速取締」之警告標誌
    等情，有舉發機關110年10月26日新北警店交字第110413638
    1號函暨所附現場照片在卷可佐（見士林卷第62至63頁、第6
    8至69頁），已符合道路交通管理處罰條例第7條之2規定，
    原告行經該處自得預見前方有測速照相之情形，是原告上開
    主張，於法無據，尚難採認。
(四)本件判決基礎已臻明確，兩造其餘攻擊、防禦方法及訴訟資
　　料經本院審酌後，核與判決結果不生影響，無一一論述之必
　　要，併此敘明。　　
七、結論：
　　原處分認事用法並無違誤，原告訴請撤銷原處分為無理由，
    應予駁回。至本件第一審裁判費為300元，應由敗訴之原告
    負擔，爰確定第一審訴訟費用額如主文第2項所示。
中　　華　　民　　國　　111 　年　　6 　　月　　20　　日
                  行政訴訟庭  法  官  黃子溎
上為正本係照原本作成。
如不服本判決，應於送達後20日內，向本院提出上訴狀並表明上
訴理由（原判決所違背之法令及其具體內容或依訴訟資料可認為
原判決有違背法令之具體事實)，其未載明上訴理由者，應於提
出上訴後 20 日內向本院補提理由書（上訴狀及上訴理由書均須
按他造人數附繕本，如未按期補提上訴理由書，則逕予駁回上訴
），並應繳納上訴裁判費新臺幣 750 元。
中　　華　　民　　國　　111 　年　　6 　　月　　20　　日
                              書記官  藍儒鈞
附錄（本件參考法條）：
1.道路交通安全規則第93條第1項
　行車速度，依速限標誌或標線之規定。
2.道路交通管理處罰條例第7條之2第2項第9款、第3項前段
　前項第7款之科學儀器屬應經定期檢定合格之法定度量衡器，
  其取得違規證據資料之地點或路段，應定期於網站公布。但汽
  車駕駛人之行為屬下列情形之一者，不在此限：
　九、行車速度超過規定之最高速限或低於規定之最低速限。 
　對於前項第9款之取締執法路段，在一般道路應於100公尺至30
  0公尺前，設置測速取締標誌。
3.道路交通管理處罰條例第40條
　汽車駕駛人，行車速度，超過規定之最高時速，或低於規定之
  最低時速，除有第43條第1項第2款情形外，處新臺幣1200元以
  上2400元以下罰鍰。
4.道路交通管理處罰條例第63條第1項第1款　
　汽車駕駛人有下列各款所列條款之一者，除依原條款處罰鍰外
  ，並予記點：
　一、有第40條情形者，記違規點數1點。

訴訟費用計算書
項　　　　目　　金　額（新臺幣）　　備　註
第一審裁判費　　 300元
合        計　　 300元